臺灣高等法院刑事判決　　　　　　　　94年度上訴字第3075號
上　訴　人　臺灣臺北地方法院檢察署檢察官
被　　　告　甲○○（原名陳明勇）
上列上訴人因毒品危害防制條例案件，不服臺灣臺北地方法院94
年度訴字第579號，中華民國94年8月24日第一審判決（起訴案號
：臺灣臺北地方法院檢察署 94年度偵緝字第477號），提起上訴
，本院判決如下：
    主  文
上訴駁回。
    理  由
一、公訴意旨略以：被告甲○○明知第一級毒品海洛因（以下稱
    海洛因）係政府依法公告之第一級毒品，並不得任意持有、
    轉讓供他人施用，復基於概括之犯意，連續於九十三年二月
    十五日十二時許及同年三月間某日，在臺北縣新店市○○路
    一二０巷之全家便利商店前，轉讓數量不詳之海洛因予蕭隆
    景施用等語。因認被告甲○○涉犯毒品危害防制條例第八條
    第一項之轉讓第一級毒品罪嫌。
二、按犯罪事實應依證據認定之，無證據不得推定其犯罪事實，
    刑事訴訟法第一百五十四條第二項定有明文。又所謂證據，
    固包含直接、間接等足以證明犯罪行為之一切證人、證物，
    然刑事訴訟上證明之資料，無論其為直接或間接證據，均須
    達於通常一般之人均不致有所懷疑，而得確信其為真實之程
    度，始得據為有罪之認定，若其關於被告是否犯罪之證明未
    能達此程度，而有合理懷疑之存在，致使無從形成有罪之確
    信，根據「罪證有疑，利於被告」之證據法則，即不得遽為
    不利被告之認定。
三、公訴意旨認被告涉有上開犯行，係以被告之供述、證人蕭隆
    景之證述、被告使用之0000000000號行動電話通聯紀錄一份
    及蕭隆景之濫用藥物檢驗報告一紙為主要論據。訊之被告則
    堅決否認有何轉讓海洛因之犯行，辯稱：我並沒有拿毒品給
    蕭隆景，我前所述會拿煙請來請去內容中所指之「煙」，係
    指普通香菸而言等語。
四、經查：
（一）被告於檢察官訊問時雖曾供稱在電動玩具店碰過很多人，
      常會拿煙請來請去等語（見偵緝卷第十七頁），惟其於原
      審訊問時則進一步稱：我所講的香菸是指一般香菸等語（
      見訴卷第四九頁）。原審法院就此疑點當庭勘驗被告於檢
      察官訊問時錄音帶，顯示被告於檢察官訊問時雖曾供稱會
      拿煙請來請去云云，惟當檢察官進一步詢問所指香煙是否
      為海洛因香菸時，被告則明確予以否認（見訴卷第六十、
      六一頁），可見被告於檢察官訊問時所供稱之「煙」，非
      指摻有海洛因之香煙，而係指一般的香煙。公訴人以被告
      之供述作為被告轉讓海洛因之證據，應有誤會。
（二）其次，蕭隆景於檢察官及原審訊問時雖證稱被告有轉讓海
      洛因之行為，惟查，被告於警詢、檢察官以及法院訊問時
      所述之情節，前後不一，實不能逕予採信，茲分述如下：
  １、蕭隆景於九十三年二月二十日警方初詢時供稱：我施用的
      毒品是於九十三年二月十五日十二時許，在新店市○○路
      一二０巷全家便利商店（以下簡稱全家便利商店），以五
      百元之代價向被告購得；又稱：已向被告買很多次，時間
      、地點都忘了，價錢五百、一千不等（見九十三年度偵字
      第一三七０八號卷，第二二頁）。其後於九十三年六月十
      九日警方再次詢問時供稱：我於九十三年二月十五日十二
      時許，在全家便利商店，以一千元之代價向被告購毛重０
      點四公克之海洛因（見同上偵卷第七頁）。前後二次所述
      購買之價錢、購買之次數，已有不同。
  ２、蕭隆景於檢察官訊問時改稱：被告在九十三年二月十五日
      ，在全家便利商店外，我請他救我，將海洛因送給我吃，
      他好心拿一點給我用，重量零點一公克，約一千元；那是
      在二月間，印象中只有一次（見偵卷第六三、六四頁）。
      又稱：我在警訊中是說跟他買，他說不要，是要以一千元
      買淨重零點二公克，我也在今年三月份要跟他買五百元，
      他沒賣我，三月也在全家便利商店外面向他拿，印象中就
      這二次（見同上偵卷第六四頁）。究竟向被告拿海洛因一
      次或二次，在同次訊問時所述不符。檢察官訊問時所述之
      贈送乙節，更與警詢時所述之購買不合。
  ３、迨至原審詰問時初稱：海洛因是從一個綽號為「阿杉」之
      人那邊拿的，有一次我與被告去打電玩，被告是把海洛因
      放在電動玩具場的冰箱旁邊，我是趁被告打電玩時不注意
      ，拿走海洛因的云云（見原審卷第七三、七四頁）。待檢
      察官提示其於檢察官訊問時之筆錄後，改稱：我於九十三
      年二月十五日在寶高路的電動玩具店臨時遇到陳明勇（即
      被告），並向陳明勇說我現在毒癮發作，陳明勇就有送海
      洛因給我施用，我向陳明勇要海洛因只有過一次而已云云
      （見訴卷第七四、七五頁）；再改稱：因時間太久，我也
      不敢確定九十三年二月十五日是阿杉或是被告送我海洛因
      的云云（見訴卷第七七頁）。就安非他命之來源所述不一
      ，或稱係「阿杉」，或稱係被告，或稱不能確定，或稱係
      被告贈送，或稱係趁被告不注意時任意取用。對照其於檢
      察官或警詢時之供述亦不相符。且蕭隆景對於被告在九十
      三年二月十五日之交付海洛因之原因及過程，前後之供述
      亦有不合，先稱是經電話與被告聯繫後再至寶高路便利商
      店外找被告拿取海洛因（見偵卷第六四頁）；其後卻稱：
      係於寶高路電動玩具店巧遇被告，在告知被告其毒癮發作
      後被告所給付（見原審卷第七四頁）。關於被告交付海洛
      因之數量，於檢察官訊問時稱：重量零點一公克，約一千
      元；於原審詰問時卻稱：差不多有零點五公克（見原審卷
      第七五頁）；更與警詢時所述之購買零點四公克之海洛因
      不一致。有關購買或取得之海洛因之價值，或稱一千，或
      稱五百，仍有未合。究竟何次之供述為真，已不能究明。
      若蕭隆景所述僅有一次或二次之交易且交付為真，何以會
      有該等岐異？況蕭隆景坦承：我在電動玩具店被打這件事
      （亦即蕭隆景被打後，曾央請被告出面幫忙未獲置理）我
      有把它記在心裡，但不致於害被告等語（見原審卷第七六
      、七七頁）。足見被告與蕭隆景間略有瓜葛。綜上所述，
      蕭隆景之證詞瑕疵處處，實不能逕予採信。
（三）再者，犯施用毒品之罪，供出毒品來源，因而破獲者，得
      減輕其刑，毒品危害防制條例第十七條定有明文。則施用
      毒品之人，如供出毒品來源因而破獲，既得藉以邀求寬典
      減輕其刑，為防範其作利己損人之不實供述，尤應有足以
      令人確信其陳述為真實之補強證據，始得據為不利被告之
      認定。
    1.據公訴人所舉被告使用之0000000000號行動電話之通聯紀
      錄（見偵字卷第十二至十六頁），雖可見被告使用之0000
      000000號行動電話與蕭隆景家中之00000000號市內電話於
      九十三年二月十五日有多次雙向通聯記錄，然並無通之話
      之內容。因之，該等紀錄固可證明被告與蕭隆景於九十三
      年二月十五日有以行動電話聯絡之事實，究不能據此推認
      被告與蕭隆景所通訊之內容為有關毒品轉讓之行為。
    2.蕭隆景於九十三年二月二十日為警查獲後所採集之尿液檢
      體，經送檢驗後，呈嗎啡陽性反應，固有臺灣尖端先進生
      技醫藥股份有限公司濫用藥物檢驗報告可稽（見偵字度一
      三七○八號卷第七七頁），惟該紙報告充其量僅能證明蕭
      隆景有施用海洛因之行為，亦不能推認蕭隆景施用之海洛
      因來自被告。
五、綜上所述，公訴人所舉之證據中，被告自白轉讓部分，與事
    實不符；蕭隆景之供證則前後反覆，難窺其真偽；至於通聯
    紀錄及尿液之檢驗報告不足以作為被告轉讓海洛因之補強證
    據。亦即綜合審酌上開證據之結果，尚未達於通常一般之人
    均不致有所懷疑，而得確信其為真實之程度，被告是否犯罪
    之證明既未能達此程度，而有合理懷疑之存在，本院自無從
    形成有罪之確信，根據「罪證有疑，利於被告」之證據法則
    ，即不得遽為不利被告之認定。原審以不能證明被告犯罪，
    諭知被告無罪判決，本院經核並無不合。
六、檢察官上訴意旨以：九十三年二月十五日被告送蕭隆景海洛
    因，在地緣關係上有通聯紀錄可證其陳述之轉讓地點與事實
    相符，且蕭隆景事後經驗尿有施用海洛因陽性反應，更可補
    足其陳述之可信性。蕭隆景一再證述被告確有轉讓海洛因之
    行為，原審以其自稱被告曾見其被打未出手相助即係嫌隙，
    而認蕭隆景證述憑信性甚低，似解釋過於牽強，觀諸蕭隆景
    歷次證述均明白表示被告有轉讓海洛因，其於訊問時雖證稱
    ：時間太久記不清是被告或「阿杉」所給的云云，惟此並無
    推翻其先前陳述之意，蕭景隆歷次證述，自以警詢時之記憶
    及交互詰問時之陳述較為清楚，然原審卻遽不為採，導致不
    利於被告之較可信證詞無被採納之機會，而逕為被告無罪判
    決並非妥適等語，指摘原審判決不當。惟犯罪事實應依證據
    認定之，認定犯罪事實之證據，須達於通常一般之人均不致
    有所懷疑，而得確信其為真實之程度，始得據為有罪之認定
    。本案被告始終否認有轉讓海洛因予蕭隆景之行為；依前述
    之說明，本案僅有蕭隆景之單一指述，姑不論蕭隆景前揭指
    述瑕疵處處，難以採信；縱認蕭隆景之指述無該等瑕疵，亦
    應有其他補強證據；而公訴人所舉之通聯紀錄、尿液檢驗報
    告亦不足認為被告轉讓海洛因予蕭隆景之補強證據。更不能
    徒憑蕭隆景有瑕疵之指述及前開通聯紀錄、尿液檢驗報告，
    推論被告轉讓海洛因予蕭隆景。原審法院以不能證明被告犯
    罪，諭知無罪之判決，本院經核並無違誤。檢察官上訴指摘
    原審判決不當，難認有理由，應予駁回。
據上論斷，應依刑事訴訟法第三百六十八條，判決如主文。
本案經檢察官王安明到庭執行職務。
中　　華　　民　　國　　94　　年　　11　　月　　1 　　日
                  刑事第十七庭審判長法  官　鄭文肅
                                    法  官　蘇隆惠
                                    法  官　林瑞斌
以上正本證明與原本無異。
檢察官如不服本判決，應於收受送達後十日內向本院提出上訴書
狀，其未敘述上訴之理由者並得於提起上訴後十日內向本院補提
理由書（均須按他造當事人之人數附繕本）。
被告不得上訴。
                                    書記官　陳思云
中　　華　　民　　國　　94　　年　　11　　月　　2 　　日
